【裁判字號】    98,上訴,1370
【裁判日期】    980625
【裁判案由】    毒品危害防制條例
【裁判全文】
臺灣高等法院刑事判決                98年度上訴字第1370號
上  訴  人  台灣士林地方法院檢察署檢察官
上  訴  人
即  被  告  甲○○
上列上訴人等因被告違反毒品危害防制條例案件，不服台灣士林
地方法院九十七年度訴字第五三四號，中華民國九十八年一月十
二日第一審判決（起訴案號：台灣士林地方法院檢察署九十七年
度毒偵字第七五○號），提起上訴，本院判決如下：
    主  文
上訴駁回。
    理  由
壹、施用第一級毒品部分：
一、按提起第二審之上訴，其上訴書狀應敘述具體理由，為第二
    審上訴必備之程式。此觀民國九十六年七月四日修正公布刑
    事訴訟法第三百六十一條第二項之規定甚明。倘上訴理由之
    敘述未合乎具體之要求者，其上訴即屬同法第三百六十二條
    前段所定「上訴不合法律上之程式」，第二審法院應依同法
    第三百六十七條前段之規定，以判決駁回之。至其理由之具
    體與否，屬第二審法院審查範圍，不在第一審法院命補正之
    列，上訴書狀如已敘述理由，無論其具體與否，即無待其補
    提理由書或命補正之問題。此與上訴書狀全未敘述上訴理由
    者，第一審法院依刑事訴訟法第三百六十一條第三項之規定
    ，應定期間先命補正之情形，尚屬有別。又第二審上訴之目
    的，既在於請求撤銷、變更原判決，則所謂「具體理由」，
    自應就原判決如何足以撤銷、如何應予變更之「事實上」或
    「法律上」之具體根據，本於確實之訴訟資料暨原因事實之
    所出，逐一敘述、記載，必已具體指出原判決事實認定之所
    憑有如何之錯誤（如原判決所採之證據如何不具證據能力，
    所為證明力之判斷如何違背經驗、論理法則等），法律之適
    用（尤其實體法）有如何之違誤，形式上已足以動搖原判決
    使之成為不當或違法而得改判之事由；必要時並應提出有利
    於己之事證，期使第二審法院採納，俾為有利於上訴人之認
    定，始屬合法。上訴理由之敘述，應先合乎具體之要求，始
    有所敘述可取與否之實體審理與判斷之問題。是上訴人之上
    訴書狀雖敘述上訴理由，但僅泛言原判決認定事實錯誤、違
    背法令、量刑失之過重或輕縱等情詞，而未依上揭意旨指出
    具體事由，或形式上雖已指出具體事由，然該等事由縱使屬
    實，亦不足以認為原判決有何不當或違法，或其所陳之事由
    ，與訴訟資料所載不相適合，或所指摘原判決之「不當」或
    「違法」根本不存在者，均應認其實質上並未符合具體之要
    件，庶符節制濫行上訴之立法意旨。又上訴之「理由」應於
    理由書中敘述，不得引用或檢附其他文書替代，方能認為合
    法。
二、本件原判決認定被告甲○○有如其事實欄所載施用第一級毒
    品海洛因犯行，因而論被告以施用第一級毒品罪，處有期徒
    刑六月等情。係以被告雖否認有施用海洛因犯行，然其經警
    採集之尿液，經檢驗呈嗎啡陽性反應，有台灣檢驗科技股份
    有限公司九十七年一月二十八日編號 CH/2008/10772號濫用
    藥物檢驗報告一紙可稽；另原審採取之被告口腔黏膜細胞棒
    及上開驗剩尿液經送法務部調查局比對檢驗，研判該尿液與
    口腔黏膜細胞棉棒有可能（機率百分之99.9以上）為同一人
    ，又餘尿亦驗出嗎啡陽性反應，有法務部調查局九十七年七
    月二十九日調科壹字第09700306030號、九十七年十一月二
    十一日調科壹字第09700474730號鑑定書等證據資料而為論
    斷。已詳敘其認定之理由及證據，並無違背證據法則，而原
    判決依其確認之事實而為法律之適用，亦無違誤。
三、檢察官及被告均不服原審此部分之判決，分別提起上訴。檢
    察官上訴理由略以：被告就其施用第一級毒品部分，一再矢
    口否認犯行，先辯稱尿液有問題，致原審將尿液送複驗，後
    再稱尿液非其所有，原審再次將其口腔黏膜與餘尿送驗比對
    ，耗費司法資源甚鉅，然原判決竟僅量處施用第一級毒品罪
    之法定最低刑度，量刑顯然過輕等語。被告上訴理由略稱：
    伊並未吸食第一級毒品，尿液呈現第一級毒品反應，可能係
    伊長期服用感冒藥、胃藥、止痛藥所致云云。
四、惟查：(一)毒品危害防制條例認施用毒品者具「病患性犯人」
    之特質，除降低施用毒品罪之法定刑外，並採以觀察、勒戒
    方式戒除其身癮及以強制戒治方式戒除其心癮之措施，足認
    僅對於施用毒品之犯人科以重刑，並不能使其戒除毒癮。另
    參諸世界各國之醫療經驗及醫學界之共識，咸認施用毒品成
    癮者，其心癮甚難戒除，絕難戒絕斷癮，致其再犯率均偏高
    。因此施用毒品者無法戒絕毒癮，一再施用，本為施用毒品
    者之特性，再犯施用毒品罪，量刑不宜過重，且新修正刑法
    已採一罪一罰，對於施用毒品者，每次施用毒品之犯行，均
    分別處罰，已足制裁被告各次施用毒品之犯行。又刑之量定
    ，為求個案裁判之妥當性，法律賦予審判法院裁量之權。量
    刑之輕重，屬於為裁判之法院得依職權自由裁量之事項，苟
    其量刑已以行為人之責任為基礎，並斟酌刑法第五十七條各
    款所列情狀，在法定刑度內，酌量科刑，如無偏執一端，致
    明顯失出失入情形，上級審法院即不得單就量刑部分遽指為
    不當或違法。本件原判決關於被告之科刑部分，業於理由內
    說明係審酌被告已有施用毒品之犯行經觀察、勒戒之治療程
    序，仍無法戒除毒癮復又觸犯本件犯行，顯示其無戒絕之決
    心，及施用毒品係傷害自身健康，所生危害非鉅，及犯後態
    度等一切情狀，衡處有期徒刑六月，顯係基於行為人之責任
    基礎而為刑之量定，尚無量刑輕重相差懸殊等裁量權濫用之
    情形。則原判決依其斟酌之結果而為量刑，即難謂欠當。又
    被告既享有默秘權，自不能僅因被告否認犯罪，即遽為加重
    刑期之理由，要不待言。(二)原判決已說明其認定被告甲○○
    施用第一級毒品海洛因之理由，不僅先後二次將被告尿液送
    驗，為求慎重，更當庭採取被告口腔黏膜細胞，與送驗尿液
    進行人類遺傳因子粒線體ＤＮＡ比對，確認為同一人所有之
    機率達百分之99.9以上，方依憑各次檢驗報告，為認定被告
    施用第一級毒品之論據，核亦無違誤。(三)縱上所述，檢察官
    及被告上訴理由所述各情，或係對原判決就刑之量定已詳予
    說明審酌之事項而為敘述，或僅係徒憑己見再為爭執。俱應
    認其實質上未符合具體之要件，其等之上訴為不合法律上之
    程式，均應予駁回。並不經言詞辯論為之。
貳、施用第二級毒品部分：
一、按不服地方法院之第一審判決而上訴者，應向管轄第二審之
    高等法院為之。上訴書狀應敘述具體理由。上訴書狀未敘述
    上訴理由者，應於上訴期間屆滿後二十日內補提理由書於原
    審法院，逾期未補提者，原審法院應定期間先命補正。第二
    審法院認為上訴書狀未敘述理由或上訴有第三百六十二條前
    段之情形者，應以判決駁回之，但其情形可以補正而未經原
    審法院命其補正者，審判長應定期間先命補正。刑事訴訟法
    第三百六十一條、第三百六十七條，分別定有明文。
二、經查，被告甲○○不服原審此部分之判決，於九十八年二月
    十一日具狀向原審法院提出上訴，有原審法院收文戳可稽，
    惟未敘述理由，僅稱理由後補等語。經本院於九十八年五月
    二十六日裁命上訴人於收受送達後七日內補正上訴理由，並
    於同年月二十七日送達予被告，有送達證書可稽。惟逾期已
    久，就施用第二級毒品部分，被告迄未補正，依上開規定，
    其上訴亦為不合法律上之程式，應予駁回，並不經言詞辯論
    為之。
據上論斷，應依刑事訴訟法第三百六十七條前段、第三百七十二
條，判決如主文。
中    華    民    國    98    年    6     月    25    日
            刑事第十九庭  審判長法  官  黃金富
                                法  官  魏新國
                                法  官  吳  燦
以上正本證明與原本無異。
第一級毒品如不服本判決，應於收受送達後10日內向本院提出上
訴書狀，其未敘述上訴之理由者並得於提起上訴後10日內向本院
補提理由書（均須按他造當事人之人數附繕本）「切勿逕送上級
法院」。
第二級毒品不得上訴。
                                書記官  陳靜姿
中    華    民    國    98    年    6     月    25    日


司法院資訊處製作；財團法人民間司法改革基金會備份。
